【裁判字號】    95,台上,3683
【裁判日期】    950706
【裁判案由】    違反毒品危害防制條例
【裁判全文】
最高法院刑事判決            九十五年度台上字第三六八三號
    上  訴  人  甲○○
                        2段6.
                        （另案在台灣高雄第二監獄執行）
                乙○○
                        325.
                        在押.
上列上訴人等因違反毒品危害防制條例案件，不服台灣高等法院
高雄分院中華民國九十五年四月二十八日第二審判決（九十四年
度上訴字第一九五五號，起訴案號：台灣屏東地方法院檢察署九
十四年度偵字第三五六八號），提起上訴，本院判決如下：
    主  文
上訴駁回。
    理  由
按刑事訴訟法第三百七十七條規定：上訴於第三審法院，非以判
決違背法令為理由不得為之，是提起第三審上訴，應以原判決違
背法令為理由，係屬法定要件；如果上訴理由狀並未依據卷內訴
訟資料具體指摘原判決不適用何種法則或如何適用不當，或所指
摘原判決違法情事顯與法律規定得為第三審上訴理由之違法情形
不相適合時，均應認其上訴為違背法律上之程式，予以駁回。本
件原判決撤銷第一審科刑之判決，改判仍論處上訴人甲○○、乙
○○共同製造第二級毒品未遂罪刑（各處有期徒刑五年六月），
已詳敘所憑之證據及認定之理由；從形式上觀察，原判決並無違
背法令之情形。甲○○上訴意旨略稱：(一)原判決以伊於偵查中已
供稱「大胖」說是要製造甲基安非他命，伊在製造處所就問了等
語，及乙○○不利之證詞，而認定其知悉係製造甲基安非他命。
但其上開供述之真意係指在「大胖」毒品製造出來，要放冰箱冷
藏結晶時有問「大胖」，始知悉係製造甲基安非他命；又原判決
無補強證據，即採乙○○之供述而為不利其之認定，有判決理由
不備及證據調查未盡之違法。(二)證人林育青於第一審證稱製造甲
基安非他命有許多種方式，其中一種，第二階段為氫化過程，不
知道上訴人等是否用這種方式，是否放著不會結晶，要看上訴人
等製造之方法，其說的製造流程不會用到氧氣筒，其他的方法，
其不知道等語，顯見林育青無法鑑定上訴人等製造之流程，原判
決竟採為認定上訴人係製造甲基安非他命未遂，而未查明上訴人
是否係屬不能未遂，有證據調查未盡之違法。(三)原判決既認上訴
人等之行為係屬不能未遂，本應從輕量刑，卻又認第一審量處有
期徒刑三年十月過輕，改判有期徒刑五年六月，已屬理由矛盾，
且有違平等原則及比例原則。又製造與販賣毒品孰輕孰重，應依
實際情形為斷，原判決逕以製造重於販賣，且其非累犯，而宣告
與乙○○相同之刑，亦未見說明其理由，亦有判決理由不備之違
誤等語。乙○○上訴意旨略謂：其不知「大胖」要製造甲基安非
他命，係於變成水時才問「大胖」，始知悉係製造甲基安非他命
，其未參與製造過程。又依製造流程，第二階段將液態放入冰箱
會產生結晶之甲基安非他命半成品，但本件自黃色液體完成後，
放入冰箱約一個月仍無法結晶，應屬不能未遂，原判決認係普通
未遂，且未依未遂規定減輕其刑，自有違誤等語。
惟查：一、甲○○如何引介「大胖」與乙○○認識，由乙○○提
供場地，上訴人等並依「大胖」指示，購買氫氣筒等製造設備，
且在「大胖」製造過程中，上訴人等在場配合，甲○○應知悉係
製造甲基安非他命。又乙○○辯稱其直至「大胖」製造出氯麻黃
黃色液體產生後，「大胖」始告知所製造者為甲基安非他命云
云，如何不足採，原判決已於理由欄二、(二)２、３詳為說明及指
駁，經核俱與卷內資料相符，並非單憑乙○○之供述而為認定，
要無所謂判決理由不備、證據調查未盡之違法。甲○○上訴意旨
(一)及乙○○上訴意旨猶執其未參與製造過程、其不知係製造甲基
安非他命，係對於原審採證認事之適法職權行使及原判決已說明
之事項，再為事實上之爭執，均非適法之上訴理由。二、原判決
於理由欄二、(二)１、４詳為說明扣案之黃色液體經送內政部警政
署刑事警察局鑑驗，檢出有氯麻黃成分，而上開氯麻黃成分
，如何依內政部警政署刑事警察局覆函及其所附之文獻資料，與
林育青之證述，足認此係製造甲基安非他命之中間產物，又上訴
人等製造甲基安非他命，雖未完成，但如何具有結果發生之可能
性而具危險性，係普通未遂，並依法減輕其刑，其等辯稱本件係
不能未遂，為不足採納，予以說明並指駁，所為論斷，俱有卷內
資料可稽，核無違背法令之情事。至林育青雖未能鑑定上訴人等
製造甲基安非他命之實際流程，但其證詞不失其可信性，原判決
予以採取，並無違背證據法則；甲○○上訴意旨(二)及乙○○上訴
再執以爭執係不能未遂，係對於原審採證認事之適法職權行使及
原判決已說明之事項，再為爭執，亦非適法之上訴理由。三、量
刑之輕重，係屬事實審法院得依職權自由裁量之事項，苟已斟酌
刑法第五十七條各款所列情狀，而未逾越法定刑度，不得遽指為
違法。又判決理由是否完備，應就判決之整體觀察為綜合考量，
不可擷取其中片段，遽予評斷。原判決於理由內已詳為說明其如
何認第一審量處甲○○有期徒刑三年十月為屬過輕，且甲○○之
犯罪情節較乙○○為重，因而對上訴人等均同處有期徒刑五年六
月之理由，並無濫用量刑權限或判決理由不備之違法情形存在。
甲○○上訴意旨(三)亦非合法之第三審上訴理由。綜上，應認上訴
人之上訴違背法律上之程式，予以駁回。
據上論結，應依刑事訴訟法第三百九十五條前段，判決如主文。
中    華    民    國  九十五  年    七    月    六    日
                      最高法院刑事第十二庭
                          審判長法官  林  永  茂
                                法官  洪  文  章
                                法官  蘇  振  堂
                                法官  蕭  仰  歸
                                法官  何  菁  莪
      本件正本證明與原本無異
                                      書  記  官
中    華    民    國  九十五  年    七    月   十二   日
                                                      Ｑ


司法院資訊處製作；財團法人民間司法改革基金會備份。
